【裁判字號】    97,訴,1465
【裁判日期】    980807
【裁判案由】    違反槍砲彈藥刀械管制條例
【裁判全文】
臺灣臺南地方法院刑事判決              97年度訴字第1465號
公  訴  人  臺灣臺南地方法院檢察署檢察官
被      告  戊○○
                    現因另案於臺灣高雄戒治所強制戒治中
指定辯護人  本院公設辯護人  乙○○
上列被告因違反槍砲彈藥刀械管制條例案件，經檢察官偵查後提
起公訴（95年度偵字第17425號），本院判決如下：
    主文
戊○○未經許可，持有可發射子彈具有殺傷力之槍枝，累犯，處
有期徒刑壹年拾月，併科罰金新台幣伍萬元，罰金如易服勞役，
以新台幣壹仟元折算壹日。扣案可發射子彈具殺傷力之仿ＷＡＬ
ＴＨＥＲ／Ｓ型半自動手槍製造之改造手槍壹支（槍枝管制編號
：0000000000號）及具殺傷力之子彈參顆沒收之。
    事實
一、戊○○前因傷害案件經本院以九十二年度簡上字第五七號刑
    事判決判處有期徒刑四月確定，並於民國九十三年四月二十
    六日執行完畢。戊○○明知具有殺傷力之改造手槍、子彈係
    槍砲彈藥刀械管制條例所列管之違禁物，非經中央主管機關
    之許可，不得持有，竟基於非法持有具殺傷力槍枝、子彈之
    故意，於九十七年六月三日上午十時許，在臺南縣仁德鄉大
    甲村某廢料回收工廠，自綽號「阿奇」（閩南語）之丙○○
    （未據起訴）處，取得可發射子彈具殺傷力之仿ＷＡＬＴＨ
    ＥＲ／Ｓ型半自動手槍製造之改造手槍一支（槍枝管制編號
    ：0000000000號）及具殺傷力之子彈四顆與不具
    殺傷力之子彈一顆。戊○○取得前揭槍彈把玩後，認有不妥
    ，乃於取得前揭槍彈同日與丙○○再次以電話聯絡，並約定
    當日下午歸還。戊○○遂於同日十七時五十五分許，攜帶前
    開槍彈，搭乘計程車前往前開工廠欲將前開槍彈歸還予丙○
    ○。然於行經臺南縣仁德鄉○○路○段與永德路路口處，為
    據報到場之警員當場查獲，並扣得可發射子彈具殺傷力之仿
    ＷＡＬＴＨＥＲ／Ｓ型半自動手槍製造之改造手槍一支（槍
    枝管制編號：0000000000號）及具殺傷力之子彈
    四顆（其中一顆業經試射）與不具殺傷力之子彈一顆。
二、案經臺南市警察局報告臺灣臺南地方法院檢察署檢察官偵查
    起訴。
    理  由
壹、證據能力之認定：
一、本案承辦員警執行搜索以獲得扣案槍彈之過程是否合法：
  (一)按本案承辦員警邱玉鄰等人搜索扣案槍彈之法律依據，係援
    引刑事訴訟法第一百三十一條之一之受搜索人同意執行搜索
    之相關規定，此有台南市警察局搜索、扣押筆錄一份在卷可
    稽（參見警卷第六頁）。惟訊據被告堅詞否認本案承辦員警
    執行搜索前，曾徵得其同意，辯稱：其所搭乘之計程車遭警
    攔下後，員警命其下車並將之制伏，且自行取出其所持有內
    裝槍彈之背包，經詢問是否為其所有後，員警即自行搜索該
    背包而查獲扣案槍彈。承辦員警並未詢問其是否同意搜索，
    其亦未表示同意搜索；前揭搜索、扣押筆錄上之同意搜索處
    之簽名，指印等程序，均係其遭押解回警局後始行補填等語
    。依此，本案搜索是否合法，繫於承辦員警執行搜索前，是
    否業已取得被告之同意。
  (二)訊據證人即本案之承辦員警邱玉鄰於本院審理時結證稱：攔
    下被告所乘坐之計程車後，其叫被告下車，被告依指示下車
    ，其等即詢問被告是否同意搜索，經被告同意後，由警察將
    背包打開；另結證稱：被告下車時，背包係由被告自行背著
    云云（參見本院卷第一二四頁至第一二五頁）；而證人即當
    日偕同辦案且為實際查獲被告所持槍彈之員警王翊全於本院
    審理時，就查獲扣案槍彈之過程證稱：當天其下車時，另一
    個承辦員警與被告溝通，讓被告寫好搜索同意書後請被告下
    車，被告下車時，包包掉下來，槍就掉出來云云（參見本院
    卷第一七六頁）。是觀兩位承辦本案之員警，就徵得被告同
    意進行搜索之時間、被告簽立搜索同意書之時間、身處位置
    、扣案槍彈如何顯現於外等事項，敘述大相逕庭，是否可信
    ，實非無疑。另參以證人即被告為警查獲當時所乘坐之計程
    車司機丁○○於本院審理時結證稱：當日為警攔下後，被告
    經警叫下車時，並未聽聞警察說何話，亦未聽聞警察詢問被
    告能否搜索身體或背包；另證稱：被告下車後，不多久即被
    壓制在地上；其下車時就看到被告遭警壓制在地上等語（參
    見本院卷第一四八頁背面），此與被告於本院審理時所述：
    當日其下車後，即遭壓制在地上，其所攜帶之背包在車上；
    員警僅詢問該背包是否為其所有，經其為肯定之表示後，員
    警即自行打開背包；承辦員警於現場並未拿同意書給其簽，
    相關同意搜索書等資料，均係回到警局補簽等語（參見本院
    卷第一七九頁）之過程較為相符。本院審酌前開證人丁○○
    與其他證人和被告相較而言，於本案毫無利害關係，其所為
    證詞應較為中立客觀而得採信。是被告辯稱：本案承辦員警
    於案發之際執行搜索時，並未先獲得其同意等語，應可採信
    。故應認本案之搜索程序與刑事訴訟法第一百三十一條之一
    所示之同意搜索之規定有違，難以採認為合法。
二、本案扣得之槍彈是否具有證據能力：
  (一)按除法律另有規定外，實施刑事訴訟程式之公務員因違背法
    定程式取得之證據，其有無證據能力之認定，應審酌人權保
    障及公共利益之均衡維護，刑事訴訟法第一百五十八條之四
    定有明文。蓋刑事訴訟係以確定國家具體之刑罰權為目的，
    為保全證據並確保刑罰之執行，於訴訟程式之進行，固有許
    實施強制處分之必要，惟強制處分之逮捕、搜索、扣押，足
    以侵害個人之人身自由權、隱私權及財產權，若為達訴追之
    目的而漫無限制，許其不擇手段為之，於人權之保障，自有
    未周，故基於維持正當法律程式、司法純潔性及抑止違法偵
    查之原則，實施刑事訴訟程式之公務員不得任意違背法定程
    式實施搜索、扣押；至於違法搜索扣押所取得之證據，若不
    分情節，一概以程式違法為由，否定其證據能力，從究明事
    實真相之角度而言，難謂適當，且若僅因程式上之瑕疵，致
    使許多與事實相符之證據，無例外地被排除而不用，例如案
    情重大，然違背法定程式之情節輕微，若遽捨棄該證據不用
    ，被告可能逍遙法外，此與國民感情相悖，難為社會所接受
    ，自有害於審判之公平正義，因此，對於違法搜索所取得之
    證據，為兼顧程式正義及發現實體真實，應由法院於個案審
    理中，就個人基本人權之保障及社會安全之維護，依比例原
    則及法益權衡原則，予以客觀之判斷，亦即應就違背法定程
    式之情節、違背法定程度時之主觀意圖、侵害犯罪嫌疑人或
    被告權益之種類及輕重（即程式之違反是否有緊急或不得已
    之情形）、犯罪所生之危險或實害、禁止使用證據對於預防
    將來違法取得證據之效果、偵審人員如依法定程式，有無發
    現該證據之必然性、證據取得之違法對被告訴訟上防禦不利
    益之程度等情狀予以審酌，以決定應否賦予證據能力（參照
    最高法院九十年度臺上字第六六五八七號、九十一年臺上字
    第五六五三號、九十二年臺上字第二五七四號、九十三年度
    臺上字第六四四號判決意旨。
  (二)經查：
    1.本案被告於九十七年六月三日上午十時許，取得扣案槍彈
      ，並於同日十七時許攜帶扣案槍彈欲歸還予證人丙○○，
      是被告持有槍彈時間約僅七小時，時間甚短，承辦員警邱
      玉鄰縱於被告持有槍彈後，獲有被告非法持槍之情報，亦
      無足夠之時間，依法定程序向本院聲請搜索票後執行搜索
      。故由事後觀之，本案承辦員警追緝被告非法持有槍彈之
      過程，本非無刑事訴訟法第一百三十一條逕行搜索相關規
      定適用之餘地。從而，本案承辦員警於查獲被告非法持有
      槍彈時，所援引之同意搜索規定，雖有前開違反法定程式
      ，瑕疵不當之處，然依當時情狀，亦可適用逕行搜索之相
      關規定逕對被告執行搜索而得查獲本案扣案槍彈。辯護意
      旨雖以證人邱玉鄰於本院審理時結證稱：於實際查獲被告
      非法持有槍彈前一星期即已獲得被告非法持有槍彈之線報
      云云（參見本院卷第一二三頁）為據，主張承辦本案之員
      警應有足夠之時間依法聲請搜索票，然卻捨此不為，逕行
      攔車查緝被告，足見承辦員警於本案搜索時違法情節非輕
      云云。惟本案被告於九十七年六月三日上午十時許始自他
      人處取得扣案槍彈，已如前述，衡情承辦員警當無可能於
      一星期前即獲得被告非法持有槍彈之情報，證人邱玉鄰於
      本院審理時之前開證詞明顯與常理相違。另參以證人邱玉
      鄰於本院審理中，敘述其查獲過程時，顯有保留陳述或不
      願陳述涉及其情資來源等資訊之情狀（參見本院卷第一二
      三頁、第一二四頁），足見證人邱玉鄰於本院審理時，係
      將保護其情資來源之重要性，置於本案事實釐清之上，其
      於本院審理時之證詞是否屬實，實非無疑。綜此，本院斟
      酌證人邱玉鄰於本院審理時證述之情況，並參酌其此部分
      證詞顯與常理不符，認證人邱玉鄰此部分證詞顯有意欲保
      護其情報來源故為不實陳述之情狀，難以採信。故辯護意
      旨執此認員警預先已獲得線報，進而主張員警本可預先聲
      請搜索票，然捨此不為，逕為攔車搜索，違反法定程式情
      節重大云云，當無可採。
    2.訊據被告於本院審理時，自承其在遭查獲之際即已表示願
      與警方配合（參見本院卷第一二六頁），足認承辦員警雖
      未合法取得被告之同意即行搜索，然被告本有意與警方合
      作，是承辦員警非法搜索之舉，侵害被告法益情節，非屬
      重大。另承辦員警本可依逕行搜索之規定對被告執行搜索
      一節，已如前述，是禁止本案扣案槍彈作為認定犯罪事實
      之依據，實對預防將來違法取得證據之效果不大；又本案
      承辦員警係依預先獲得之情報進行攔查，故雖有違反同意
      搜索所應遵循之法定程式，但應無故為違反法定程式之不
      法意圖。此外，被告非法持有扣案具殺傷力之改造手槍及
      子彈，雖未造成實害，然該等改造手槍、子彈對於社會潛
      在性之危害甚高，動輒造成人命傷亡，對社會安全維護之
      影響，不可謂為不大。綜此，經比較權衡上開各事項後，
      本院認為扣案改造手槍及子彈雖係警員違背法定程式所取
      得，仍應有證據能力。
貳、犯罪事實之認定：
一、訊據被告戊○○於偵查及本院審理時，就非法持有具殺傷力
    之改造手槍、子彈一節，始終坦承不諱，並有扣案槍彈在案
    可佐，被告於偵審中之自白與事實相符，堪以採信。另扣案
    槍彈經內政部警政署刑事警察局鑑定後，認扣案之改造手槍
    係仿ＷＡＬＴＨＥＲ／Ｓ型半自動手槍所製造，具有殺傷力
    ；扣案之子彈五顆，經試射結果，其中一顆不具殺傷力，餘
    應具殺傷力等情，業有該局九十七年七月十日刑鑑字第０九
    七００八三八００號內政部警政署刑事警察局槍彈鑑定書一
    份在卷可參（參見偵卷第一二頁至第一四頁），此部分事實
    亦堪認定。從而，被告非法持有槍彈之犯行明確，足堪認定
    ，應依法論科。
二、故核被告戊○○所為係犯槍砲彈藥刀械管制條例第八條第四
    項之未經許可，持有可發射子彈具有殺傷力之槍枝罪、同條
    例第十二條第四項之非法持有具殺傷力子彈罪。被告以一持
    有行為觸犯前開二罪名，為想像競合犯，應從一重之槍砲彈
    藥刀械管制條例第八條第四項之未經許可，持有可發射子彈
    具有殺傷力之槍枝罪處斷。被告前有如事實欄所載之前科紀
    錄等情，有台灣高等法院被告前案紀錄表一份在卷可稽。查
    被告於有期徒刑執行完畢後，五年內故意再犯本件法定刑有
    期徒刑以上之罪，依刑法第四十七條第一項之規定，構成累
    犯，並加重其刑。另辯護意旨雖以被告業已供出上手，聲請
    依槍砲彈藥刀械管制條例第十八條第四項規定減輕其刑。惟
    按槍砲彈藥刀械管制條例第十八條第四項規定：犯本條例之
    罪，於偵查或審判中自白，並供述全部槍砲、彈藥、刀械之
    來源及去向，因而查獲或因而防止重大危害治安事件之發生
    者，減輕或免除其刑。係指其自白必須於偵查或審判中為之
    ，並供述全部槍砲、彈藥之來源及去向，因而查獲或因而防
    止重大危害治安事件之發生者，始能減免其刑，最高法院九
    十四年台上字第六０三六號著有判決可資參照。查本案被告
    為警查獲後，雖即自白犯行，並供稱扣案槍彈係自綽號「阿
    奇」者處獲得。然因該槍枝尚未移轉他人持有，並無供出「
    去向」之可言，且依本案卷證所示，亦尚無查獲或因而防止
    重大危害治安事件發生之情狀，是被告所為與前開減刑規定
    尚屬有間，自難援引前開規定減輕其刑。辯護意旨此部分聲
    請，容有未洽。又被告意圖把玩槍彈而持有扣案槍彈，而其
    持有扣案槍彈時間非多，且依本案卷證所示，並無證據顯示
    被告曾持槍為非法行為，況被告被查獲時，本已意欲將之歸
    還原持有槍彈之人，故本院審酌被告未經許可持有槍彈之舉
    ，雖屬於法有違，自應接受刑事懲罰，然考量前開情事，認
    非無顯可憫恕之情狀，逕以量處本罪法定最低刑仍有法重情
    輕之憾，爰依刑法第五十九條之規定，酌減其刑，並先加後
    減之。另公訴意旨雖認被告持有具殺傷力子彈共計五顆，惟
    被告所持有之五顆子彈經刑事警察局抽樣二顆試射後，其中
    一顆不具殺傷力，有前開鑑定報告在卷可稽，故被告非法持
    有具殺傷力子彈之數量應為四顆而非公訴意旨所載之五顆，
    附此敘明。爰審酌被告犯罪動機、手段、目的、手段、對社
    會及人身安全威脅之程度，犯後始終坦承非法持有槍彈犯行
    之態度，量處如主文所示之刑，並就罰金部分，諭知易服勞
    役之折算標準，以示懲儆。扣案可發射子彈具殺傷力之仿Ｗ
    ＡＬＴＨＥＲ／Ｓ型半自動手槍製造之改造手槍一支（槍枝
    管制編號：0000000000號）及具殺傷力之子彈三
    顆為違禁物，應均依刑法第三十八條第一項第一款之規定沒
    收之；另其餘二顆子彈，均已於鑑定中試射，皆已無殺傷力
    ，自無諭知沒收之必要，附此敘明。
據上論斷，應依刑事訴訟法第二百九十九條第一項前段，槍砲彈
藥刀械管制條例第八條第四項、第十二條第四項，刑法第十一條
前段、第五十五條、第四十七條第一項、第五十九條、第四十二
條第二項、第三項、第三十八條第一項第一款，判決如主文。
本案經檢察官甲○到庭執行職務。
中    華    民    國    98    年    8     月    7     日
                    刑事第十二庭  審判長法  官  卓穎毓
                                        法  官  程克琳
                                        法  官  莊玉熙
以上正本證明與原本無異。
如不服本判決應於收受本判決後10日內向本院提出上訴書狀，並
應敘述具體理由。其未敘述上訴理由者，應於上訴期間屆滿後20
日內向本院補提理由書狀（均須按他造當事人之人數附繕本）「
切勿逕送上級法院」。
                                        書記官  秦建華
中    華    民    國    98    年    8     月    10    日
附錄法條：
槍砲彈藥刀械管制條例第八條第四項
未經許可，製造、販賣或運輸鋼筆槍、瓦斯槍、麻醉槍、獵槍、
空氣槍或第4條第1項第1款所定其他可發射金屬或子彈具有殺傷
力之各式槍砲者，處無期徒刑或5年以上有期徒刑，併科新臺幣1
千萬元以下罰金。未經許可，轉讓、出租或出借前項所列槍枝者
，處5年以上有期徒刑，併科新臺幣1千萬元以下罰金。
意圖供自己或他人犯罪之用，而犯前二項之罪者，處無期徒刑或
7年以上有期徒刑，併科新臺幣1千萬元以下罰金。
未經許可，持有、寄藏或意圖販賣而陳列第1項所列槍枝者，處3
年以上10年以下有期徒刑，併科新臺幣700萬元以下罰金。
第 1 項至第 3 項之未遂犯罰之。
槍砲彈藥刀械管制條例第十二條第四項
未經許可，製造、販賣或運輸子彈者，處1年以上7年以下有期徒
刑，併科新台幣500萬元以下罰金。
未經許可，轉讓、出租或出借子彈者，處6月以上5年以下有期徒
刑，併科新台幣300萬元以下罰金。
意圖供自己或他人犯罪之用，而犯前二項之罪者，處3年以上10
年以下有期徒刑，併科新台幣700萬元以下罰金。
未經許可，持有、寄藏或意圖販賣而陳列子彈者，處5年以下有
期徒刑，併科新台幣300萬元以下罰金。
第 1 項至第 3 項之未遂犯罰之。


司法院資訊處製作；財團法人民間司法改革基金會備份。
